臺灣臺中地方法院刑事判決　　　　　　　 96年度易字第630號
公　訴　人　臺灣臺中地方法院檢察署檢察官
被　　　告　乙○○
 　　　　　　　　　　（
上列被告因詐欺案件，經檢察官提起公訴（96年度偵緝字第99號
），被告於準備程序中就被訴事實為有罪之陳述，經告知簡式審
判程序之旨，並聽取公訴人、被告之意見後，由本院合議庭裁定
由受命法官獨任進行簡式審判程序，判決如下：
    主  文
乙○○幫助犯詐欺取財罪，處有期徒刑伍月，減為有期徒刑貳月
又拾伍日，如易科罰金，以銀元佰元（即新臺幣玖佰元）折算
壹日。
    事  實
乙○○明知提供金融帳戶給他人使用，有幫助詐欺集團成員或其
共犯從事不法犯行之人頭帳戶以供犯罪贓款出入所用，並使偵辦
刑事案件之司法警察無從查知其真正身份之可能，仍基於縱使有
人以其金融帳戶實施詐欺犯罪，亦不違背其本意之幫助犯意，於
民國95年5 月25日辦理更換印鑑後，隨即於同日在臺北縣新莊市
○○路45號，將其先前在中國國際商業銀行新莊分行申設，帳號
00000000000 （起訴書誤載為00000000000） 之帳戶存摺、印章
、金融卡及密碼，交付給真實姓名年籍不詳之某成年男子（年約
35歲）使用。該人即基於意圖為自已不法所有之犯意，於95年5
月28日以「小靜」之暱稱進入「UT」網路聊天室，向在臺中市住
處上網之甲○○詐稱可進行援交，甲○○留下聯絡電話後，有一
自稱「大頭」之男子以電話向甲○○要求至提款機操作以確認是
否為警務人員，致使甲○○陷於錯誤，於同日下午3 時25分及4
時23分許（起訴書誤載為4 時32分許），在臺中市某中國信託商
業銀行及萬泰商業銀行之自動櫃員機，各將新臺幣（下同）3983
元及3979元匯入前述乙○○之中國國際商業銀行新莊分行之帳戶
內，因而受騙。
    理  由
一、認定犯罪事實所憑之證據及理由
  (一)上開犯罪事實業據被告乙○○坦承不諱，且被害人甲○○遭
    不詳男子詐騙，因而匯款至被告上開帳戶之事實，業據被害
    人於警詢中指述明確，並有中國信託商業銀行及萬泰商業銀
    行自動櫃員機交易明細表影本各1 張、被告帳戶開戶資料、
    印鑑卡、更換印鑑申請書（以上均影本）及存款歷史資料查
    詢系統各1 份在卷足稽。
  (二)被告上開帳戶自94年7 月11日提領6000元後，餘額僅剩90元
    ，即長期閒置，至95年5 月26日轉帳18元後，自95年5 月29
    日起，即有於同日大量密集存入、提領之紀錄，有該帳戶存
    款歷史資料查詢系統附卷可憑。而帳戶內僅有些許餘款、先
    為小額轉帳測試後，即開始有密集存提紀錄之情形，皆為目
    前詐騙集團使用人頭帳戶之普遍現象，是被告供稱其於95年
    5 月25日辦理更換印鑑後，隨即將該帳戶之存摺、印章、提
    款卡及密碼交予不詳之人使用乙節，確與事實相符，而該不
    詳之人先轉帳18元測試該帳戶確實可用後，即以之供作詐欺
    取財人頭帳戶使用。
  (三)按刑法上之故意，可分為直接故意與不確定故意，所謂不確
    定故意，係指行為人對於構成犯罪之事實，預見其發生而其
    發生並不違背其本意者，刑法第13條第2 項定有明文。查金
    融存款帳戶事關存戶個人財產權益之保障，具高度專屬性，
    除非本人或與本人關係密切者，難認有何理由可自由流通使
    用，一般人應皆有妥為保管以防免他人任意使用之認識。且
    如該他人非供作犯罪所得出入之帳戶或其他不法目的，應無
    使用非自己名義金融帳戶之必要。參以近來詐欺集團使用他
    人帳戶作為指示被害人匯款工具之犯罪類型層出不窮，並廣
    經媒體披載，凡對社會動態非全然不予關注者均能知曉。本
    件被告於提供上開帳戶給他人使用時，已係成年人，足認其
    心智成熟，具一般智識程度及社會經驗，對於上開各情，自
    有認識，竟仍將上開帳戶存摺、印章、金融卡及密碼提供給
    不詳之人使用，其主觀上顯具有縱該取得帳戶之人或其共犯
    以之為詐欺取財之工具，亦不違背其本意之不確定故意甚明
    。
  (四)綜上所述，足認被告之自白與事實相符，本案事證甚為明確
    ，被告之犯行堪以認定。
二、論罪科刑之理由
  (一)被告所為係犯刑法第30條第1 項、第339 條第1 項之幫助詐
    欺取財罪，應依刑法第30條第2 項之規定減輕其刑。
  (二)審酌本案被告犯罪之手段雖非惡性重大，被害人受詐騙之金
    額不高，惟被告犯罪後一再逃避刑責，於偵查中經通緝到案
    起訴後，經本院一再傳喚均拒不到庭，前於96年7 月8 日通
    緝到案後，經命限制住居予以釋放後，定期於96年7 月30日
    、96年8 月20日進行準備程序，詎被告二次均合法收受本院
    傳票，仍拒不到庭，經再度通緝始到案，且初始均設詞飾卸
    ，矢口否認犯行，雖其於96年10月8 日準備程序中自白犯罪
    ，然綜觀其犯罪後之態度，尚難認其有所悔意等一切情狀，
    量處如主文所示之刑。被告行為後，刑法業於94年1 月7 日
    修正，同年2 月2 日公佈，於95年7 月1 日施行。修正後新
    法第2 條第1 項規定：「行為後法律有變更者，適用行為時
    之法律。但行為後之法律有利於行為人者，適用最有利於行
    為人之法律。」，其目的係為與刑法第1 條規定之罪刑法定
    主義契合，貫徹法律禁止溯及既往原則之精神，乃修正為「
    適用行為時之法律」，並兼採有利行為人之立場，採「從舊
    從輕」原則。惟該條係規範行為後法律變更所生新舊法律比
    較適用之準據法，於新法施行後，應逕適用新法第2 條第1
    項之規定，為「從舊從輕」之比較。並應就罪刑有關之共犯
    、未遂犯、想像競合犯、牽連犯、連續犯、結合犯，以及累
    犯加重、自首減輕暨其他法定加減原因與加減例等一切情形
    ，綜其全部罪刑之結果而為比較（最高法院95年第8 次刑事
    庭會議決議參照）。被告犯罪時之刑法第41條第1 項前段規
    定：「犯最重本刑為5 年以下有期徒刑以下之刑之罪，而受
    6 個月以下有期徒刑或拘役之宣告，因身體、教育、職業、
    家庭之關係或其他正當事由，執行顯有困難者，得以1 元以
    上3 元以下折算一日，易科罰金。」又被告行為時之易科罰
    金折算標準，修正前罰金罰鍰提高標準條例第2 條前段（現
    已刪除）規定，就其原定數額提高為100 倍折算1 日，則本
    件被告行為時之易科罰金折算標準，應以銀元100 元或200
    元或300 折算1 日，經折算為新臺幣後，應以新臺幣300 元
    或600 元或900 元折算為1 日。惟95年7 月1 日修正公佈施
    行之刑法第41條第1 項前段則規定：「犯最重本刑為5 年以
    下有期徒刑以下之刑之罪，而受6 個月以下有期徒刑或拘役
    之宣告者，得以新臺幣1,000 元、2,000 元或3,000 元折算
    一日，易科罰金。」比較修正前後之易科罰金折算標準，以
    95年7 月1 日修正公佈施行前之規定，較有利於被告，則應
    依刑法第2 條第1 項前段，適用修正前刑法第41條第1 項前
    段，並配合修正前罰金罰鍰提高標準條例第2 條之規定，定
    其折算標準。
  (三)按「犯罪在中華民國96年4 月24日以前者，除本條例另有規
    定外，依下列規定減刑：三、有期徒刑、拘役或罰金，減其
    刑期或金額二分之一。」，為中華民國96年罪犯減刑條例（
    以下稱減刑條例）第2 條第1 項第3 款所明定，且本案之宣
    告刑為1 年6 月以下有期徒刑，並無同條例第3 條第1 項第
    14 款 之不予減刑事由。又「本條例施行前，經通緝而未於
    中華民國96年12月31日以前自動歸案接受偵查、審判或執行
    者，不得依本條例減刑。」，同條例第5 條定有明文，該條
    係就減刑條例施行前經通緝之被告而設之規定，如係於減刑
    條例施行後始通緝者，即不適用該條規定（參見法院辦理96
    年減刑案件應行注意事項第9 項）。查減刑條例係於96 年7
    月16日施行，被告於96年5 月8 日經通緝，於減刑條施行前
    之96年7 月8 日即為臺北縣政府警察局海山分局通緝到案，
    有本院通緝書、臺北縣政府警察局海山分局通緝案件移送書
    各1 份在卷可稽，惟當時尚無減刑條例第5 條規定之適用；
    而被告嗣又於減刑條例施行後之96年9 月14日再度為本院通
    緝，依前開說明，亦不適用減刑條例5 條不得減刑之規定。
    綜上所述，被告合於減刑條件，應依中華民國96年罪犯減刑
    條例第2 條第1 項第3 款之規定減其刑期二分之一，並就減
    得之刑諭知易科罰金之折算標準。
三、適用之法律
  (一)刑事訴訟法第299條第1項前段。
  (二)中華民國96年罪犯減刑條例第2 條第1 項第3 款、第7 條、
    第9 條。
  (三)刑法第2 條第1 項、第30條第1 項、第339 條第1 項、第30
    條第2 項、（修正前）第41條第1 項前段。
  (四)罰金罰鍰提高標準條例第1條前段、（修正前）第2條。
中　　華　　民　　國　　96　　年　　10　　月　　22　　日
                    刑事第八庭  法  官  陳慧珊
上正本證明與原本無異。
如不服本判決，應於判決送達後10日內向本院提出上訴狀（應附
繕本），上訴於臺灣高等法院臺中分院。
上訴書狀如未敘述理由，應於上訴期間屆滿後20日內補提理由書
於本院。
                                書記官  施玉卿
中　　華　　民　　國　　96　　年　　10　　月　　22　　日
【附錄本案論罪科刑法條】
刑法第339條第1項：
意圖為自己或第三人不法之所有，以詐術使人將本人或第三人之
物交付者，處5 年以下有期徒刑、拘役或科或併科1 千元以下罰
金。
